【裁判字號】    98,易,1213
【裁判日期】    990428
【裁判案由】    竊盜
【裁判全文】
臺灣屏東地方法院刑事判決              98年度易字第1213號
公  訴  人  臺灣屏東地方法院檢察署檢察官
被      告  寅○○
選任辯護人  吳澄潔律師
被      告  壬○○
            甲○○
            丙○○
            辛○○
            癸○○
            庚○○
上  一  人
選任辯護人  葉武侯律師
上列被告等因竊盜等案件，經檢察官提起公訴（97年度偵字第57
02號），本院判決如下：
    主  文
寅○○、壬○○共同竊盜，寅○○處有期徒刑陸月，壬○○處有
期徒刑月，如易科罰金，均以新台幣壹仟元折算壹日。
癸○○收受贓物，處有期徒刑肆月，如易科罰金，以新台幣壹仟
元折算壹日。
庚○○搬運贓物，處有期徒刑月，如易科罰金，以新台幣壹仟
元折算壹日。
甲○○、丙○○、辛○○均無罪。
    事  實
一、寅○○於民國97年8 月4 日起，受振揚土木包工業負責人子
    ○○之委託，載運清理屏東縣萬巒鄉硫磺村三林橋橋樑拆除
    後之混凝土塊，壬○○則係寅○○僱用之挖土機司機，癸○○因知寅○○承包上開工程而向其索討土石以供回填，寅○○應允後，雙方即約定於97年8 月24日至三林橋下載運土石
    。詎寅○○明知屏東縣萬巒鄉佳平溪三林橋下游約100 公尺
    、距左岸堤腳約45公尺河川行水區內之砂石，係屬公有財產
    ，竟仍與壬○○共同基於意圖為自己不法所有之犯意聯絡，
    由寅○○指示壬○○駕駛挖土機，於97年8 月24日7 時許起
    ，在上開行水區內竊取砂石，共竊得3 車次計21立方公尺交
    與癸○○所僱用之司機庚○○載運。癸○○則明知上開行水
    區內之砂石，係屬公有物品，如係私人讓與，顯屬贓物，竟
    仍基於收受贓物之犯意，向寅○○收受竊得之砂石，並僱用
    知情之庚○○駕駛營業用大貨車至上開行水區內搬運，而庚○○明知癸○○所收受之砂石為贓物，竟仍基於搬運贓物之
    犯意，自同日7 時許起，駕駛車牌號碼JO-982號營業用大貨
    車，至上開行水區內，搬運壬○○所挖取之砂石，並運送至
    癸○○所承租座落在屏東縣內埔鄉○○○段49之13、14地號
    土地置放。嗣於同日10時許，為警循庚○○駕駛之上開營業
    用大貨車至上開排水區域載運砂石，並待返回癸○○承租之
    上開土地後當場查獲。
二、案經屏東縣政府警察局內埔分局報請臺灣屏東地方法院檢察
    署檢察官偵查起訴。
    理  由
壹、證據能力部分：
一、按被告以外之人於偵查中向檢察官所為之陳述，除顯有不可
    信之情況外，得為證據，刑事訴訟法第159 條之1 第2 項定
    有明文，本件各該證人於偵查中經具結後向檢察官所為之陳
    述，對被告等而言雖屬傳聞證據，惟現階段刑事訴訟法規定
    ，檢察官代表國家偵查犯罪、實施公訴，依法有訊問被告、
    證人及鑑定人之權，實務運作時，檢察官於偵查中向被告以
    外之人所取得之陳述，原則上均能遵守法律規定，不致違法
    取供，其可信度極高，且被告等並未提出有何顯不可信之情
    形，是各該證人於偵查中經具結之證言，自得為證據。又證
    人壬○○、甲○○、丙○○、辛○○、癸○○、庚○○於司
    法警察調查時之陳述，其性質對被告寅○○而言屬傳聞證據
    ，且查無符合刑事訴訟法第159 條之1 至之4 之情形，而被
    告寅○○之辯護人於準備程序中陳明不同意上開陳述作為認
    定被告寅○○犯罪之證據，是證人壬○○、甲○○、丙○○
    、辛○○、癸○○、庚○○於司法警察調查時之陳述不得作
    為證據。再卷附之現場勘查記錄，其性質對被告寅○○而言
    屬傳聞證據，且非具有刑事訴訟法第159 條之4 所列文書之
    性質，而被告寅○○之辯護人於準備程序中陳明不同意上開
    書面陳述作為認定被告寅○○犯罪之證據，是該現場勘查記
    錄不得作為證據。
二、次按傳聞法則之重要理論依據，在於傳聞證據未經當事人之
    反對詰問予以核實，乃予排斥，惟若當事人已放棄對原供述
    人之反對詰問權，於法院審判時表明同意該等傳聞證據可作
    為證據，基於證據資料愈豐富，愈有助於真實發現之理念，
    並貫徹刑事訴訟法修法加重當事人進行主義之精神，確認當
    事人對於證據能力有處分權之制度，傳聞證據經當事人同意
    作為證據，法院認為適當者，亦得為證據。本件檢察官、被
    告等、辯護人等均於本院準備程序時已表示對於除上所述之
    其餘全案卷證所存證據（含供述及非供述證據）均同意有證
    據能力，本院復斟酌該等證據並非非法取得，亦無證明力明
    顯過低之情形，以之作為證據，應屬適當，是依刑法訴訟法
    第159 條之5 第1 項規定，應認該等證據均得採為證據。
貳、有罪部分：
一、訊據被告寅○○、壬○○、癸○○、庚○○均矢口否認有為
    上開竊盜、收受贓物、搬運贓物等犯行，被告寅○○辯稱：
    當天是在作施工便道，伊交給癸○○的是混凝土塊云云；被
    告壬○○辯稱：伊挖的是混凝土塊，可能不小心挖到砂石云
    云；被告癸○○辯稱：伊只是向寅○○要混凝土塊來回填土
    地用；被告庚○○辯稱：係癸○○叫伊去載混凝土塊，伊不
    知道載的是砂石云云，經查：
  (一)被告庚○○於97年8 月24日10時許駕駛車牌號碼JO-982號營
    業用大貨車，在上開佳平溪行水區內，載運被告寅○○指示
    被告壬○○所挖取之砂石，至被告癸○○所承租之上開土地
    置放，而為警當場查獲等情，業據被告寅○○、壬○○、癸○○、庚○○供承在卷，核與證人即查獲員警卯○○、乙○○、丁○○於本院審理時所證之查獲經過相符，至被告等人
    雖均辯稱被告庚○○所載運之物為混凝土塊云云，惟證人卯
    ○○、乙○○、丁○○、證人即河川駐衛警戊○○於本院審
    理時均證稱被告庚○○所載運之物為砂石等語（分別見本院
    卷第115 、116 、182 、108 頁），並有證人戊○○所庭呈
    之照片8 幀在卷足憑（見本院卷第101~104 頁），且被告庚○○駕駛車牌號碼JO-982號營業用大貨車進入忠心崙段49之
    13、14地號土地，倒車停妥後即為警察要求下車，並未將車
    上之物傾倒在地；被告庚○○載運之物依光碟所示，上層為
    天然砂石，經壓平未見混凝土塊，被告庚○○停車處地上亦
    為天然砂石，未見混凝土塊等情，亦經本院當庭勘驗警方蒐
    證光碟屬實（見本院卷第206 頁反面），自足認被告寅○○
    指示被告壬○○所挖取交由被告庚○○載運至被告癸○○所
    承租之土地置放之物乃為砂石，被告寅○○、壬○○、癸○○、庚○○所辯均與事實不符。
  (二)又被告寅○○、壬○○、癸○○、庚○○均供承被告寅○○
    指示被告壬○○挖取，交由被告庚○○搬運至被告癸○○所
    承租之上開土地置放之砂石共3 車次等語，且被告寅○○、
    壬○○、癸○○亦供承被告庚○○搬運之3 車次均係相同物
    品等語（分別見本院卷第202~205 頁），而被告庚○○所駕
    車輛遭查獲時之停放處地上散佈與該車上未傾倒之相同砂石
    等情，有照片4 幀在卷足憑（見本院卷第101 、102 頁），
    並經本院勘驗屬實，足認被告寅○○、壬○○所竊取交由被
    告庚○○搬運後，由被告癸○○收受之砂石共3 車次計21立
    方公尺。辯護人雖舉被告等人於97年8 月28日將被告癸○○
    所承租之土地內之混凝土塊載回三林橋下現場回填之照片（
    見本院卷第172~174 頁），以證被告寅○○指示被告壬○○
    挖取交由被告庚○○搬運之物為混凝土塊而非砂石，惟上開
    照片既係於案發4 天後即拍攝，且係對被告寅○○有利之證
    據，被告寅○○焉有於偵查中不提出之可能，其卻遲至本院
    審理時始提出，則該照片中之物是否即係被告寅○○、壬○○所竊取交由被告庚○○搬運及由被告癸○○收受之物，顯
    有可疑，況被告庚○○當場為警查獲之搬運物及已傾倒平鋪
    在地之物均係砂石，已如上述，而除當場查獲之該車次外，
    被告庚○○僅另搬運2 車次計14立方公尺之砂石至被告癸○○所承租之土地內傾倒，該14立方公尺之砂石尚不足堆成一
    定高度，故依證人戊○○提出之照片及蒐證光碟所示，已傾
    倒之砂石乃呈平鋪在地之情形，然辯護人所提出之回填照片
    卻係在現場向下開挖後始出現混凝土塊，自無從認照片中之
    混凝土塊與本件被告等人所為之竊盜、收受、搬運贓物犯行
    有何關連，尚難以辯護人所提出之照片採為對被告寅○○有
    利認定之依據。此外，被告寅○○復辯以其係在場修復施工
    便道，非盜挖砂石云云，惟本件現場確有修復施工便道之必
    要（詳下述），而修復施工便道雖得就地取材以現場之砂石
    為之，然尚不得將砂石載離施工現場，查被告寅○○指示被
    告壬○○挖取砂石交由被告庚○○載離施工現場，已如上述
    ，則被告寅○○、壬○○顯係利用修復施工便道之便夾帶盜
    取砂石，被告寅○○所辯自無足採。
  (三)再本件係被告癸○○帶同被告庚○○至上開佳平溪行水區內
    等情，業據被告癸○○、庚○○供承在卷，互核相符，而河
    川行水區內之砂石、土方均屬國有，私人自無所有權，乃公
    眾週知之事實，被告癸○○、庚○○到場後應可知現場乃屬
    河川行水區，非私人所有之土地，自無可能任私人自由處分
    現場之自然資源，足認渠2 人收受、搬運被告寅○○指示被
    告壬○○挖取之砂石時已有贓物之認識，況被告庚○○已供
    承於97年8 月24日7 時許起至上開佳平溪行水區內搬運被告
    壬○○所挖取之物等語，以被告庚○○當日已將2 車次之砂
    石自上開佳平溪行水區內載運至被告癸○○所承租之土地內
    ，並將砂石全部傾倒在地，且其前後歷時近3 小時而完成搬
    運3 車次等情衡之，被告庚○○當無不知其所搬運之物為何
    之理，則被告庚○○所辯顯係事後卸責之詞，不足採信。至
    公訴意旨雖認被告寅○○、壬○○所竊取之砂石有420 立方
    公尺云云，惟證人戊○○於本院審理時證稱：河川區現場有
    挖採坑洞，長35公尺、寬6 公尺、深2 公尺，被挖了420 立
    方公尺，這是渠等依照現場留有的坑洞長寬高計算出來，不
    能判斷河川地現場挖掘坑洞420 立方公尺是否為當天挖掘等
    語（見本院卷第108 、109 頁），且被告庚○○自上開佳平
    溪行水區內載運至被告癸○○所承租之土地內之砂石僅3 車
    次計21立方公尺，亦如上述，尚無證據證明有其他數量砂石
    遭竊取，公訴意旨容有誤會，併此敘明。
  (四)綜上所述，被告寅○○指示被告壬○○所挖取交由被告庚○○載運至被告癸○○所承租之土地置放之物乃為共3 車次計
    21立方公尺之砂石，非被告寅○○、壬○○、癸○○、庚○○所辯之混凝土塊，被告寅○○、壬○○、癸○○、庚○○
    等人所辯均不足採，本件事證明確，被告寅○○、壬○○、
    癸○○、庚○○之犯行均堪認定。
二、核被告寅○○、壬○○所為，均係犯刑法第320 條第1 項之
    竊盜罪。核被告癸○○所為，係犯刑法第349 條第1 項之收
    受贓物罪。核被告庚○○所為，係犯刑法第349 條第2 項之
    搬運贓物罪。被告寅○○、壬○○就所為竊盜犯行間，互有
    犯意聯絡及行為分擔，應論以共同正犯。爰審酌被告寅○○
    、壬○○、癸○○，竟貪圖小利而為本件竊盜、收受贓物犯
    行，被告庚○○所為助長竊盜之風，復考量被告寅○○乃處
    於主導地位，惡性較被告壬○○重，及被告寅○○、壬○○
    、癸○○、庚○○犯罪目的、手段、犯罪所生危害，犯罪後
    均否認犯行等一切情狀，分別量處如主文所示之刑，並均諭
    知易科罰金之折算標準，以資懲儆。扣案之車牌號碼JO-982
    號營業用大貨車，為被告庚○○所有，業經其供述在卷，且
    為供犯罪所用之物，然審酌被告庚○○犯罪之情節尚非嚴重
    ，及上開扣案車輛之價值非低等情，本院認以不併予宣告沒
    收為宜，至扣案之PC300 型挖土機係合聖興業有限公司所有
    ，非被告壬○○所有，爰均不為沒收之宣告，附此敘明。
、無罪部分：
一、公訴意旨另略以：被告甲○○、丙○○、辛○○與寅○○、
    壬○○共同意圖為自己不法之所有，並基於結夥3 人以上竊
    盜之犯意，於97年8 月24日9 時許，在三林橋下，共同竊取
    砂石，因認被告甲○○、丙○○、辛○○均涉犯刑法第321
    條第1 項第4 款之結夥3 人以上攜帶兇器竊盜罪嫌云云。
二、按犯罪事實應依證據認定之，無證據不得認定犯罪事實；又
    不能證明被告犯罪者，應諭知無罪之判決，刑事訴訟法第15
    4 條第2 項、第301 條第1 項分別定有明文。次按事實之認
    定，應憑證據，如未能發現相當證據，或證據不足以證明，
    自不能以推測或擬制之方法，以為裁判之基礎；又認定犯罪
    事實所憑之證據，雖不以直接證據為限，間接證據亦包括在
    內，然而無論直接或間接證據，其為訴訟上之證明，須於通
    常一般之人不致有所懷疑，而得確信其為真實之程度者，始
    得據為有罪之認定；再認定不利於被告之事實，須依積極證
    據，苟積極證據不足為不利於被告事實之認定時，即應為有
    利於被告之認定，更不必有何有利之證據，最高法院著有40
    年台上字第86號判例、76年台上字第4986號判例及30年上字
    第816 號判例，可資參照。
三、訊據被告甲○○、丙○○、辛○○堅決否認有為公訴意旨所
    指之竊盜犯行，辯稱：渠等只是受僱至現場施工，載運砂石
    是要作施工便道用等語，經查，97年8 月24日前數天因下雨
    而損壞三林橋橋樑拆除工程之施工便道等情，業據證人即同
    案被告寅○○、證人即監工己○○、證人即包商子○○、丑
    ○○證述明確，並有施工日報表在卷足憑，且證人己○○、
    子○○、丑○○均於本院審理時證稱：97年8 月24日當日被
    告寅○○係在現場修復施工便道等語（分別見本院卷第112
    、177 、180 頁），堪信被告甲○○、丙○○、辛○○所為
    渠等於97年8 月24日至本案現場係為修復施工便道之辯，即
    非無據。又證人己○○於本院審理時證稱：鋪設施工便道的
    材料是用原地的材料，用完待工程完工後再復原，（合約中
    就）鋪設施工便道階段沒有規定怎麼用，因為作便道材料不
    必運出，最後完工便道還是要復原到河床上等語（見本院卷
    第111 頁），足認本件施工現場確有以砂石修復施工便道之
    必要。再證人丁○○於本院審理時證稱：在佳平溪三林橋河
    岸邊蒐證時沒有看到892-HS（被告甲○○駕駛）、607-XG（
    被告丙○○駕駛）、308-XG（被告辛○○駕駛）號砂石車載
    運砂石外運的情形，在現場蒐證時有看到892-HS號甲○○駕
    駛的車輛有載運砂石，甲○○駕駛砂石車往便道上方開，並
    把砂石倒運在便道旁，甲○○卸下砂石的地方離施工現場很
    近，渠等在蒐證時怪手機具正在挖砂石，裝載在甲○○的車
    上，當時渠等看到的情形，甲○○的車還沒有往上游行駛等
    語（見本院卷第181 、182 頁），是被告甲○○所駕之車載
    運砂石後，確係載往施工便道處傾倒以修復施工便道，且被
    告甲○○、丙○○、辛○○均未將佳平溪行水區現場砂石載
    離，則尚難以被告甲○○、丙○○、辛○○係在本案施工現
    場載運及等待載運砂石而認定渠等有與被告寅○○、壬○○
    共為公訴意旨所為之竊盜犯行，公訴意旨此部分所指自乏其
    據。此外，復查又無其他積極、確切之證據足以證明被告甲○○、丙○○、辛○○涉有公訴意旨所指之竊盜犯行，要屬
    不能證明渠等犯罪，揆諸前揭說明，自應為無罪之諭知。
據上論斷，應依刑事訴訟法第299 條第1 項前段、第301 條，刑
法第28條、第320 條第1 項、第349 條第1 項、第2 項、第41條
第1 項前段，刑法施行法第1 條之1 ，判決如主文。
本案經檢察官任亭到庭執行職務。
中    華    民    國    99    年    4     月    28    日
                  刑事第五庭    法  官  林家聖
以上正本證明與原本無異。
如不服本判決應於收受判決後10日內向本院提出上訴書狀，並應
敘述具體理由；其未敘述上訴理由者，應於上訴期間屆滿後20日
內向本院補提理由書（均須按他造當事人之人數附繕本）「切勿
逕送上級法院」。
中    華    民    國    99    年    4     月    28    日
                                書記官  邱郁芸
附錄本判決論罪科刑法條全文：
刑法第320 條第1 項
意圖為自己或第三人不法之所有，而竊取他人之動產者，為竊盜
罪，處5 年以下有期徒刑、拘役或5 百元以下罰金。
刑法第349條
收受贓物者，處 3 年以下有期徒刑、拘役或 5 百元以下罰金。
搬運、寄藏、故買贓物或為牙保者，處5 年以下有期徒刑、拘役
或科或併科1 千元以下罰金。
因贓物變得之財物，以贓物論。

司法院資訊處製作；財團法人民間司法改革基金會備份。
